【裁判字號】    95,易,115
【裁判日期】    950428
【裁判案由】    詐欺
【裁判全文】
臺灣基隆地方法院刑事判決               95年度易字第115號
公  訴  人  臺灣基隆地方法院檢察署檢察官
被      告  丙○○
上列被告因詐欺案件，經檢察官提起公訴（95年度偵字第20號）
，被告就被訴事實為有罪之陳述，本院合議庭裁定由受命法官獨
任進行審判，經改依簡式審判程序審理後判決如下：
    主  文
丙○○共同連續意圖為自己不法之所有，以詐術使人將本人之物
交付，處有期徒刑陸月，如易科罰金，以佰元折算壹日。扣案
之行動電話貳支均沒收之。
    事  實
一、丙○○於民國93年10月間某日，見報紙所刊登收購、租用金
    融機構存摺、提款卡及徵募業務員，負責向出賣或出租帳戶
    者收取存摺及提款卡，再寄交予收購者之分類廣告後，依一
    般社會生活之通常經驗，本可預見不以自己名義開戶，而向
    不特定人蒐集帳戶使用，該帳戶可能非法供詐財用之事，竟
    仍應徵受僱真實姓名不詳而自稱任職於「祥瑞股份有限公司
    」之成年男子「簡先生」，丙○○與「簡先生」及另名真實
    姓名不詳自稱係「王先生」之成年男子共同基於意圖為自己
    不法所有之概括犯意聯絡，由丙○○負責「祥瑞股份有限公
    司」向不特定人租、購所得供詐欺所用之存摺、提款卡，「
    簡先生」及「王先生」之成年男子則在網路上之「北部聊天
    人室」網頁，以「租郵局簿─換現」之暱稱，向不特定人刊
    載欲租用帳戶之訊息。丙○○負責向租、售存摺及提款卡者
    收取並寄送存摺及提款卡，計7 至8 次。
二、嗣丙○○、「簡先生」及「王先生」於93年11月19日，以每
    本帳戶存摺新臺幣3 千元之代價，取得出租人許仲明於富邦
    銀行板橋分行（帳號：000000000000）開立之帳戶存摺及提
    款卡，及許仲明於郵政總局中山郵局（帳號：000000000000
    00）、華南銀行港口分行（帳號：000000000000 ）及 合庫
    基隆分行（帳號：0000000000000）開 立之帳戶帳號，並要
    求許仲明至銀行辦理網路銀行約定轉帳帳戶、開放電話語音
    查詢及金融卡開放非約定轉帳等功能後，即利用上揭取得之
    許仲明帳戶存摺等資料，連續為下列詐欺行為：
    (一)93年11月16日上午11時許，由不知姓名之成年人，撥打電
      話予乙○○，先假冒乙○○兒子名義哭訴，再佯稱乙○○
      兒子因積欠渠等20萬元，如欲放人，即要依指示匯款，使
      乙○○陷於錯誤，於當日不詳時間，至臺南縣永康市○○
      路大灣郵局匯款7 萬元，至許仲明上揭設於郵政總局中山
      郵局之帳戶內。
    (二)93年11月16日下午3 時30分許，由不知姓名之成年人，撥
      打電話予甲○，佯稱甲○女兒遭渠等綁架，要甲○依指示
      匯款，致甲○陷於錯誤，旋於93年11月16日下午3 時30分
      許，至臺北縣土城市學府郵局，匯款3 萬元至上揭許仲明
      設於基隆中山郵局之帳戶。嗣乙○○、甲○發覺有異，始
      知受騙而報警，經警循線查獲許仲明。
三、許仲明之叔叔許進興、表弟鍾順親為揪出實施詐騙之「簡生
    生」及「王先生」之成年男子，乃佯裝欲出租存摺及提款卡
    ，依許仲明所留之聯絡方式，與「簡先生」等人聯絡，並約
    定於93年12月10日上午11時許，在基隆市○○路中國信託銀
    行前碰面，丙○○依指示前往該處收取帳戶存摺等物時，為
    警當場查獲，並在丙○○身上扣得「簡先生」等人所有，供
    聯絡詐欺事宜所用之電話2 支。
四、案經基隆市警察局第四分局移送臺灣基隆地方法院檢察官偵
    查後起訴
    理  由
壹、程序事項：
    本件被告丙○○所犯係死刑、無期徒刑、最輕本刑為3 年以
    上有期徒刑以外之罪，其於準備程序中就被訴事實為有罪之
    陳述，經法官告知簡式審判程序之旨，並聽取公訴人、被告
    之意見後，本院認為適宜由受命法官獨任進行簡式審判程序
    。
貳、實體事項：
一、上揭事實，業據被告丙○○於本院審理時坦承在卷，核與證
    人即被害人乙○○及甲○於警詢時之指述、證人許進興及鍾
    順親於警詢時、證人許仲明於警詢及檢察官偵查中之證述大
    致相符，並有「北部人聊天室」網頁列印內容、載有姓名、
    聯絡電話等資訊之便利貼9 張、金融機構語音查詢電話一覽
    表1 張、證人鍾順親化名「江先生」與實施詐欺之人通知之
    譯文1 份及錄音光碟片1 張、警員查訪址設於臺北縣永和市
    ○○路73號7 樓「祥瑞股份有限公司」之偵查報告1 份（含
    現場照片6 張）、證人許仲明設於郵政總局中山分局之郵局
    帳號查詢客戶基本資料及證人甲○匯款之郵政國內匯款執據
    等影本各1 紙附卷可參，並有行動電話2 支扣案可佐，被告
    之自白核與事實相符，可以採信。本案事證明確，被告之犯
    行洵堪認定，應依法論科。
二、論罪科刑：
  (一)按金融帳戶為個人之理財工具，一般民眾皆可自由申請開設
    金融帳戶，並無任何特殊之限制，且得同時在不同金融機構
    申請多數存款帳戶使用，並無借用他人帳戶使用之必要。另
    「衡諸一般常情，任何人均可辦理金融帳戶存摺使用，如無
    正當理由，實無借用他人存摺使用之理，而金融存摺亦事關
    個人財產權益之保障，其專有性甚高，除非本人或與本人親
    密關係者，難認有何理由可自由流通使用該存摺，一般人均
    有妥為保管及防止他人任意使用之認識，縱特殊情況偶需交
    付他人使用，亦必深入瞭解用途及合理性，始予提供，且該
    等專有物品如落入不明人士手中，而未加以闡明正常用途，
    極易被利用為與財產有關之犯罪工具，此為吾人依一般生活
    認知所易於體察之常識，而有犯罪意圖者，非有正當理由，
    竟徵求他人提供帳戶，客觀上可預見其目的，係供為某筆資
    金之存入，後再行領出之用，且該筆資金之存入及提領過程
    係有意隱瞞其流程及行為人身分曝光之用意，一般人本於一
    般認知能力均易於瞭解」（最高法院93年度臺上字第31號判
    決意旨參照）。被告丙○○因缺錢花用，代租購帳戶存摺、
    提款卡者收受及寄送所租購之存摺及提款卡，衡之常情，當
    有預見該他人收購帳戶存摺、提款卡等物，應係用來作為非
    法之用，是被告理應有認識該人可能將帳戶用來作為犯罪之
    用，竟猶代為收受及寄送，是該收購帳戶之人將該帳戶用來
    供自己或他人作為詐欺取財之用，亦為被告所容忍及允許，
    亦即不違反被告之本意。而刑法上之故意，非僅指直接故意
    ，尚包含間接故意（未必故意）。所謂之間接故意係指行為
    人對於構成犯罪事實，預見其發生而其發生並不違反其本意
    者而言，刑法第13條第2 項定有明文。被告知悉「簡先生」
    、「王先生」等人收購存摺等物係從事詐欺之犯行，復參與
    收受及寄送存摺等物之行為，顯係以正犯之意思參與實施詐
    欺取財構成要件以外之行為，核係犯刑法第339 條第1 項之
    詐欺取財罪。公訴人認被告係詐欺取財罪之幫助犯，尚有未
    合。又被告上開所犯，與「簡先生」、「王先生」之成年男
    子間有犯意聯絡及行為分擔，均為共同正犯。再被告先後2
    次犯行，時間緊接，且觸犯構成要件相同之罪名，顯係基於
    概括犯意為之，為連續犯，應以一罪論，並依法加重其刑。
  (二)本院審酌被告時值壯年，不思以正當管道獲取金錢，收取帳
    戶供詐騙行為人獲取犯罪所得之行為雖無足取，且嚴重影響
    社會秩序，然其係因一時失慮始有上開犯行，惡性尚非重大
    ，併其犯後坦承罪行之態度等一切情狀，量處如主文所示之
    刑，併諭知易科罰金之折算標準。
  (三)扣案之電話2 支係「簡先生」等人所有，共同供被告聯絡詐
    欺事宜所用，爰依法宣告沒收之。
據上論斷，應依刑事訴訟法第273 條之1 第1 項、第299 條第1
項前段，刑法第28條、第56條、第339 條第1 項、刑法第41 條
第1 項前段、第38條第1 項第2 款，罰金罰鍰提高標準條例第1
條前段、第2 條，判決如主文。
本案經檢察官李辛茹到庭執行職務。
中    華    民    國    95    年    4     月    28    日
                  刑事第二庭法  官     劉桂金
以上正本證明與原本無異。
對於本件判決如有不服，應於收受送達後10日內，向本院提出上
訴書狀，上訴於臺灣高等法院，並按他造當事人之人數附具繕本
。
中    華    民    國    95    年    4     月    28    日
                            書記官     鄧順生
附錄論罪法條：
刑法第339條第1項
意圖為自己或第三人不法之所有，以詐術使人將本人或第三人之
物交付者，處5 年以下有期徒刑、拘役或科或併科1 千元以下罰
金。


司法院資訊處製作；財團法人民間司法改革基金會備份。
